臺灣高等法院民事裁定　　　　　　　　　96年度抗字第1931號
抗　告　人　甲○○
上列抗告人因與相對人乙○○間分配表異議之訴事件聲請訟救助
，對中華民國96年11月9日臺灣臺北地方法院96年度救字第219號
裁定提起抗告，本院裁定如下：
    主    文
抗告駁回。
抗告費用由抗告人負擔。
    理    由
一、抗告人聲請及抗告意旨略以：抗告人就與相對人間分配表異
    議之訴，業經法律扶助基金會台北分會准予法律扶助，向原
    審聲請訴訟救助暫免繳納裁判費，原審以抗告人尚有建物及
    土地各一筆，總額高達新台幣（下同）378萬9742元，非屬
    無資力之人，因而駁回抗告人訴訟救助之聲請。惟抗告人原
    先雖擁有土地及建物各一筆（即坐落於台北市○○區○○路
    1小段381地號土地及地上建物門牌號碼台北市○○街3號7樓
    ）（下簡稱系爭房地），然於日前已遭抗告人之債權人向法
    院聲請查封拍定在案，並作成分配表欲進行分配，有拍賣公
    告及法院作成之分配表可證，是原審認抗告人仍擁有上開房
    地，顯有誤解。再者，依上開法院做成之分配表，可知系爭
    房地之拍訂價格雖為1200萬元，惟抗告人所積欠之債務遠超
    過1200萬元，是抗告人應屬無資力人之人云云。
二、原裁定意旨略以：經由稅務電子閘門查詢抗告人資力結果，
    抗告人財產有建物及土地各一筆，財產總額高達3,789,742
    元等情，此有財產所得調件明細表在卷可參（見原法院卷第
    5 頁以下），可見聲請人資力狀況顯非低收入戶，或屬無資
    力之人甚明。況原審96年度訴字第8974號之訴訟標的價額為
    6,030,982元，應徵裁判費僅為60,796元，自難認抗告人無
    資力支出該筆訴訟費用，從而聲請人聲請准予訴訟救助，不
    應准許等情。
三、按當事人無資力支出訴訟費用者，法院應依聲請，以裁定准
    予訴訟救助。但顯無勝訴之望者，不在此限。法院認定前項
    資力時，應斟酌當事人及其共同生活親屬基本生活之需要。
    又無資力支出訴訟費用之事由，應釋明之。前項釋明，得由
    受訴法院管轄區內有資力之人，出具保證書代之。民事訴訟
    法第107條、同法第109條第2、3項定有明文。又法院認定當
    事人是否無資力支出訴訟費用，應斟酌當事人及其共同生活
    親屬基本生活之需要，民事訴訟法第107條第2項定有明文；
    而此所謂無資力支出訴訟費用，係指窘於生活，且缺乏經濟
    信用，並無籌措款項以支出訴訟費用之信用技能者而言（最
    高法院18年抗字第260 號、29年抗第179 號及43年臺抗字第
    152號判例意旨參照）。至所謂釋明，即提出能即時調查之
    證據，使法院信其聲請之事由為真實之謂 (同法第284條規
    定參照)。是法院調查聲請人是否無資力支出訴訟費用，專
    就聲請人所提出之證據為之，如聲請人並未提出證據，或依
    其提出之證據，未能信其無資力支出訴訟費用之主張為真實
    ，即應將其聲請駁回 (最高法院26年滬抗字第34號判例意旨
    參照)。
四、經查，抗告人主張除系遭查封拍定之系爭房地外，名下無其
    他財產云云，固據其提出其稅務電子閘門財產所得調件明細
    表為證 (見原法院卷第5頁以下)，惟依該抗告人稅務電子閘
    門財產所得調件明細表所示，抗告人除擁有系爭房地外，尚
    有93年薪資所得及獎金給付共195,060元，95年執行業務所
    得共計13,222元，足認抗告人非無工作能力及收入之人。抗
    告人雖辯稱其名下系爭房地業遭1200萬元拍定，惟所欠債務
    遠超過1200萬元，應屬無資力之人云云，惟觀諸抗告人既能
    對外舉債超過千萬元，顯見其非缺乏經濟信用之人，況如依
    抗告人所提出之拍賣公告及分配表（見本院卷第6至10頁）
    ，系爭房地拍定價額高達1200萬元，其所提起分配表異議之
    訴如剔除所主張相對人債權603萬982元及分配金額475萬
    2857元後，積欠之債權額僅餘815萬5258元，尚可領回分配
    後剩餘款高達384萬4742元，對照原審96年度訴字第8974號
    分配表異議之訴應徵裁判費僅為6萬796元，亦難認其窘於生
    活且缺乏經濟信用，而無資力支出訴訟費用，自難認抗告人
    為無資力之人。
五、從而，抗告人既無法提出能即時調查之證據，以釋明其確無
    資力支出訴訟費用，亦未提出受訴法院管轄區域內有資力之
    人，出具載明具保證書人於聲請訴訟救助人負擔訴訟費用時
    ，代繳暫免之費用之保證書，以代釋明，且未據提出已缺乏
    經濟信用之證據，以釋明之，是其聲請訴訟救助，自無從准
    許。原法院因而裁定駁回抗告人之聲請，於法並無不合。抗
    告意旨仍執陳詞指摘原裁定不當，求予廢棄改判，為無理由
    ，應予駁回
六、據上論結，本件抗告為無理由，爰裁定如主文。
中　　華　　民　　國　　96　　年　　11　月　　30　　日
                    民事第五庭
                        審判長 法　官 魏麗娟
                               法　官 蔡芳齡
                               法　官 梁宏哲
正本係照原本作成。
如不服本裁定，應於收受送達後10日內向本院提出抗告狀，並應
繳納抗告費新台幣１千元。
中　　華　　民　　國　　96　　年　　12　　月　　3 　　日
　　　　　　　　　　 　　　　　書記官 廖麗蓮
